臺灣桃園地方法院刑事裁定
111年度單禁沒字第1493號
聲  請  人  臺灣桃園地方檢察署檢察官
被      告  彭仲珽



上列聲請人因被告違反毒品危害防制條例案件，聲請單獨宣告沒
收違禁物（111年度聲沒字第1551號），本院裁定如下：
    主  文
扣案之如附表編號1所示含有第二級毒品甲基安非他命成分之白
色結晶壹包（含外包裝壹只，驗餘淨重捌點捌柒肆公克）沒收銷
燬。
扣案之如附表編號2至4所示之物沒收。
    理  由
一、聲請意旨略以：被告彭仲珽前因違反毒品危害防制條例案件
    ，經送觀察、勒戒後，認無繼續施用毒品之傾向，於民國11
    1年1月17日執行完畢釋放，並經臺灣桃園地方檢察署（下稱
    桃園地檢署）檢察官以111年度毒偵緝字第37、92、93、94
    、95、96、97號為不起訴處分確定。被告又於110年12月13
    日晚間10時許，施用第二級毒品甲基安非他命1次，該次施
    用係於上開觀察、勒戒前，為前揭不起訴處分效力所及，業
    經桃園地檢署簽結在案，而扣案之如附表編號1所示含有第
    二級毒品甲基安非他命成分之白色結晶1包（驗前毛重9.57
    公克），經鑑驗後含有第二級毒品甲基安非他命成分，爰依
    毒品危害防制條例18條第1項前段及刑法第40條第2項規定，
    聲請單獨宣告沒收銷燬。又扣案之如附表編號2至4所示之物
    ，均為被告所有且供其施用犯罪所用之物，爰依毒品危害防
    制條例18條第1項前段及刑法第40條第2項規定，聲請單獨宣
    告沒收等語。
二、按查獲之第一、二級毒品及專供製造或施用第一、二級毒品
    之器具，不問屬於犯罪行為人與否，均沒收銷燬之，毒品危
    害防制條例第18條第1項前段定有明文。又違禁物，不問屬
    於犯罪行為人與否，沒收之；違禁物或專科沒收之物得單獨
    宣告沒收，刑法第38條第1項、第40條第2項分別定有明文。
    所查獲之甲基安非他命係毒品危害防制條例第2條第2項第2
    款規定所稱之第二級毒品，並禁止製造、運輸、販賣、施用
    、持有，且依同條例第18條第1項前段規定，不問屬於犯罪
    行為人與否，應予沒收銷燬之，自得單獨宣告沒收。而毒品
    危害防制條例第18條第1項之規定，得諭知沒收並銷燬者，
    以查獲之毒品及專供製造或施用毒品之器具為限，並不及於
    毒品之包裝袋、吸食器及分裝匙等工具，然若毒品本身已經
    微量附著器具內，無從析離，該器具自應隨同毒品一併沒收
    銷燬（最高法院94年度台上字第6213號判決意旨參照）。次
    按供犯罪所用、犯罪預備之物或犯罪所生之物，屬於犯罪行
    為人者，得沒收之，刑法第38條第2項前段定有明文。而第3
    8條第2項、第3項之物、第38條之1第1項、第2項之犯罪所得
    ，因事實上或法律上原因未能追訴犯罪行為人之犯罪或判決
    有罪者，得單獨宣告沒收，刑法第40條第3項亦有明文。
三、經查，被告前因施用第二級毒品甲基安非他命之案件，經送
    觀察、勒戒後，認無繼續施用毒品之傾向，於111年1月17日
    執行完畢釋放，並經桃園地檢署檢察官以111年度毒偵緝字
    第37、92、93、94、95、96、97號為不起訴處分確定，則被
    告此次於110年12月13日晚間10時許施用毒品之犯行，因係
    在前揭觀察、勒戒前所為，而為該觀察、勒戒效力所及，乃
    由桃園地檢署檢察官簽結等情，有上開不起訴處分書、111
    年4月1日簽呈及臺灣高等法院被告前案紀錄表各1份在卷足
    憑，並經本院核閱上開偵查卷宗屬實。次查，扣案之如附表
    編號1之白色透明結晶1包（驗前毛重9.57公克，驗餘毛重9.
    565克，驗餘淨重8.874公克），經送台灣尖端先進生技醫藥
    股份有限公司鑑驗，檢出含有第二級毒品甲基安非他命成分
    ，有台灣尖端先進生技醫藥股份有限公司毒品原物鑑定實驗
    室111年2月7日毒品證物鑑定分析報告可佐，足認上開扣案
    物確為含有第二級毒品甲基安非他命之違禁物無訛。是聲請
    人聲請就上開扣案物裁定沒收銷燬，核與前揭規定並無不合
    ，應予准許。至於鑑驗耗損之毒品，既已滅失而不復存在，
    爰不另為沒收銷燬之諭知。另用以盛裝上揭毒品之外包裝1
    只，以現今所採行之鑑驗方式仍會殘留微量毒品而無法將之
    完全析離，亦應依毒品危害防制條例第18條第1項前段規定
    併同宣告沒收銷燬，附此敘明。再扣案之如附表編號2至4所
    示之物，為被告所有且供其施用甲基安非他命所用，業經被
    告於偵查中坦認在卷（見111年度毒偵字第319號卷第116頁
    ），故該物為被告所有，且供其犯罪所用之物，應依刑法第
    38條第2項前段規定予以宣告沒收之。從而，除聲請意旨漏
    引刑法第38條第2項前段、第40條第3項規定為聲請依據，應
    予補充外，核無不合，應予准許。
四、依刑事訴訟法第455條之36第2項，毒品危害防制條例第18條
    第1項前段，刑法第11條、第38條第2項前段、第40條第2項
    、第3項，裁定如主文。
中　　華　　民　　國　　111 　年　　12　　月　　 5　　日
                  刑事第十六庭  法　官  黃筱晴
以上正本證明與原本無異。
如不服本裁定，應於裁定送達後5 日內向本院提出抗告狀。
  　　　　　　　　　　　　　　　書記官　李芝菁　　　　　
中　　華　　民　　國　　111 　年　　11　　月　　5 　　日
附表：
編號 扣案物 數量 1 白色結晶 1包 2 吸食器 1組 3 分裝夾鏈袋 2包 4 磅秤 1個